臺灣高等法院刑事裁定
111年度抗字第1934號
抗  告  人  臺灣新北地方檢察署檢察官
具  保  人  張雅怡
受  刑  人  鄭霖駿


                    （現於法務部○○○○○○○○○○○執中）
上列抗告人因聲請沒入保證金案件，不服臺灣新北地方法院中華
民國111年10月13日裁定（111年度聲字第2834號），提起抗告，
本院裁定如下：
    主  文
原裁定撤銷。
檢察官之聲請駁回。
    理  由
一、原裁定意旨略以：具保人張雅怡因受刑人鄭霖駿違反槍砲彈
    藥刀械管制條例案件，經具保人出具現金新臺幣（下同）1
    萬元之保證金後釋放，該案嗣經檢察官提起公訴，經原審法
    院以111年度簡字第1472號判處有期徒刑2月、2月，定應執
    行有期徒刑3月確定後，由抗告人即臺灣新北地方檢察署檢
    察官（下稱抗告人）執行，惟傳拘無著，具保人經抗告人通
    知，亦未未遵期通知或帶同受刑人到案接受執行，且原審法
    院依職權查證受刑人迄今仍逃匿中尚未到案執行屬實，有本
    院被告前案紀錄表、被告及具保人之戶役政連結作業系統個
    人基本資料、在監在押紀錄表、國庫存款收款書（刑字第00
    000000號）、臺灣新北地方檢察署檢察官拘票、報告書、送
    達證書、本院在監在押全國紀錄表在卷可稽。因認受刑人顯
    已逃匿無誤，而諭知沒入具保人繳納之上開保證金及實收利
    息等語。
二、抗告意旨略以：本案受刑人業於民國111年10月12日入監服
    刑，有本院全國前案資料查詢結果在卷可參，原裁定漏未審
    酌上情而於111年10月13日裁定沒入具保人繳納之保證金及
    實收利息，於法自有未合。爰請求撤銷原裁定，更為適法裁
    定等語。
三、按具保之被告逃匿者，應命具保人繳納指定之保證金額，並
    沒入之。不繳納者，強制執行。保證金已繳納者，沒入之。
    前項規定，於檢察官依第93條第3項但書及第228條第4項命
    具保者，準用之，刑事訴訟法第118條定有明文。又按具保
    係以命具保人提出保證書及繳納相當數額保證金之方式，作
    為替代羈押之手段，而繳納保證金之目的，即在擔保被告按
    時出庭或接受執行，使訴訟程序得以順利進行，是沒入具保
    人繳納之保證金，應以被告「逃匿中」為其要件，如被告曾
    經逃匿，但於法院沒入保證金裁定「生效」前，業已緝獲或
    自行到案，即不得再以被告逃匿為由裁定沒入保證金（最高
    法院106年度台抗字第626號、106年度台非字第155號裁定意
    旨參照）。　
四、經查：受刑人因違反槍砲彈藥刀械管制條例案件，經偵查中
    檢察官指定保證金1萬元，並由具保人如數繳納後，將受刑
    人釋放，嗣被告經原審法院111年度簡字第1472號判決應執
    行有期徒刑2月，併科罰金1萬元確定在案，檢察官依受刑人
    戶籍地傳喚其到案執行，並發通知書促請具保人帶同受刑人
    到案執行，未見受刑人到案等情，有國庫存款收款書、臺灣
    新北地方檢察署被告具保責付辦理程序單、臺灣新北地方檢
    察署通知、通知及執行傳票之送達證書、拘票、報告書各1
    紙附卷可稽，檢察官乃以受刑人逃匿為由，向原審法院聲請
    沒入保證金及實收利息，原審法院依檢察官聲請於111年10
    月13日裁定沒入保證金1萬元及實收利息，亦有原審裁定在
    卷可憑。惟受刑人於110年10月12日即到案入監執行，刑期
    至112年3月11日，現仍在監執行中，有本院被告前案紀錄表
    附卷可查，揆諸前揭說明，受刑人既於原審裁定前即已在監
    ，顯非屬「逃匿中」之狀態，即不得以此為由沒入保證金。
    原裁定疏未詳酌上情，逕依抗告人聲請而裁定沒入具保人繳
    納之保證金，自非妥適。
五、抗告人以受刑人已在監執行，指摘原裁定不當，為有理由，
    原裁定既有上開可議之處，即屬無可維持，應予撤銷，且為
    免發回原審重新裁定徒增司法資源之浪費，爰由本院撤銷原
    裁定併逕為駁回檢察官之聲請。
據上論斷，應依刑事訴訟法第413條，裁定如主文。
中　　華　　民　　國　　111 　年　　12　　月　　21　　日
              　　刑事第十八庭  審判長法　官  何俏美
                                      法　官  黃紹紘
                                      法　官  陳海寧
以上正本證明與原本無異。      
如不服本裁定，應於收受送達後5日內向本院提出再抗告狀。
                                      書記官  謝文傑
中　　華　　民　　國　　111 　年　　12　　月　　21　　日